臺灣板橋地方法院刑事判決　　　　　　　 96年度訴字第540號
公　訴　人　臺灣板橋地方法院檢察署檢察官
被　　　告　甲○○
　　　　　　乙○○原名范氏紅.
上列被告等因偽造文書案件，經檢察官提起公訴（95年度偵字第
19772 號），本院合議庭以裁定進行簡式審判程序，判決如下：
    主  文
甲○○共同行使變造私文書，足以生損害於公眾及他人，處有期
徒刑肆月，如易科罰金，以參佰元折算壹日。
乙○○共同行使變造私文書，足以生損害於公眾及他人，處有期
徒刑參月，如易科罰金，以參佰元折算壹日。緩刑貳年。
    事  實
一、甲○○、乙○○（原名范氏紅艷）為夫妻關係，渠2 人前於
    民國87年6 月7 日結婚（嗣於94年10月19日離婚），因乙○
    ○原為越南籍女子，無法在國內設立戶籍，甲○○、乙○○
    2 人乃自92年間起，依國籍法相關規定辦理乙○○歸化取得
    中華民國國籍之手續。嗣於93年間，乙○○已取得臺北縣政
    府所核發之準歸化中華民國國籍證明，並取得喪失原越南國
    籍之證明文件，可依法申請歸化中華民國國籍，惟因甲○○
    92年度全年總收入即其當年任職於國興保全股份有限公司（
    下稱國興公司）之薪資總額，僅為新臺幣（下同）175,506
    元，未達國籍法施行細則第7 條第1 項（起訴書誤載為第2
    項）第1 款第1 目「以我國國民配偶之身分申請歸化國籍者
    ，應具備最近1 年於國內平均每月收入逾行政院勞工委員會
    公告基本工資2 倍」之規定標準（依該規定標準，申請人及
    其配偶之最近1 年總所得至少須超過380,160 元；計算式：
    當時公告每月基本工資15,840元x12 月x2倍=380,160元），
    苦於無法辦理；甲○○於93年6 月間，經由報紙分賴廣告得
    知有專門代辦申請歸化國籍之代書，乃依該廣告所載之電話
    ，與某真實姓名年籍不詳、自稱「黃澎賢」之成年男子聯絡
    ，「黃澎賢」告以可代為塗改資力證明文件上之金額而「破
    解」上開規定限制；甲○○、乙○○2 人為求能順利完成歸
    化國籍手續，明知未得國興公司之同意或授權，竟與「黃澎
    賢」共同基於行使變造私文書之犯意聯絡，先由甲○○於同
    年6 月間某日時，與「黃澎賢」相約於臺北市○○○路附近
    之新竹國際商業銀行大門口，將國興公司所製作甲○○92年
    間任職該公司所領薪資之各類所得扣繳暨免扣繳憑單（下稱
    扣繳憑單）1 紙交付予「黃澎賢」，「黃澎賢」則於不詳地
    點，以影印、塗改之方式，將該扣繳憑單上原記載之「給付
    總額175,506 元」、「給付淨額173,651 元」等欄位，分別
    塗改為「給付總額415,506 元」、「給付淨額413,651 元」
    ，以此方式變造完成上開扣繳憑單影本私文書1 紙，並與甲
    ○○相約於一星期後，在臺北市○○○路、民生東路路口附
    近之某咖啡廳內，將該變造完成之扣繳憑單影本1 紙交付予
    甲○○，再由乙○○於93年9 月16日，持上開變造之扣繳憑
    單影本前往臺北縣三重市戶政事務所，連同其所填具之歸化
    國籍申請書及其他相關文件一併交付予該戶政事務所之承辦
    人員（層轉臺北縣政府轉內政部）而行使之，足生損害於主
    管機關對於歸化國籍要件審核之正確性及國興公司；經主管
    機關內政部之承辦人員審核後，仍未察而據以准許乙○○之
    申請，乙○○乃得以取得中華民國之國籍並設籍國內（起訴
    書誤載乙○○係於92年4 月9 日申請準歸化中華民國國籍證
    明時，行使該變造之扣繳憑單，並使該僅有形式審查權之承
    辦公務員據以核發不實之準歸化中華民國國籍證明，此業據
    檢察官當庭更正及減縮）。嗣甲○○於其犯罪未經有偵查犯
    罪職權之公務員發覺前，即於95年3 月29日主動向臺灣板橋
    地方法院檢察署檢察官自首坦承犯罪而接受裁判，始知悉上
    情。
二、案經甲○○向臺灣板橋地方法院檢察署檢察官自首後，由該
    署檢察官偵查起訴。
    理  由
一、上揭事實，業據被告甲○○、乙○○於本院審理時坦白承認
    ，核與證人即國興公司襄理寇正明於檢察官訊問時結證所述
    之情節相符，並有臺北縣三重市戶政事務所95年3 月6 日北
    縣重戶字第0950001803號函文檢送之被告甲○○、乙○○戶
    籍資料數紙、該所95年5 月29日北縣重戶字第0950005300號
    函文檢送之被告乙○○申請準歸化及申請歸化資料1 份、該
    所95年7 月7 日北縣重戶字第0950006637號函文檢送之被告
    乙○○初設戶籍資料數紙、證人寇正明所提出真正之上開國
    興公司扣繳憑單1 紙等在卷可稽，足認被告甲○○、乙○○
    上開自白，核與事實相符；本件事證明確，被告2 人之犯行
    ，均堪以認定。
二、按被告甲○○、乙○○2 人行為後，94年2 月2 日修正公布
    之刑法部分修正條文，業於95年7 月1 日施行。修正後刑法
    第2 條第1 項規定：「行為後法律有變更者，適用行為時之
    法律。但行為後之法律有利於行為人者，適用最有利於行為
    人之法律」，上揭條文係規範行為後法律變更所生新舊法律
    比較適用之準據法，於刑法修正施行後，應適用上揭條文之
    規定，為「從舊從輕」之比較。次按修正前刑法第62條前段
    原規定：「對於未發覺之罪自首而受裁判者，減輕其刑」，
    即修正前刑法關於自首之法律效果，係「必」減輕其刑；而
    修正後刑法第62條前段則規定：「對於未發覺之罪自首而受
    裁判者，得減輕其刑」，亦即修正後刑法關於自首之法律效
    果，已改為僅「得」減輕其刑；本件被告甲○○行為及自首
    之時間，均係於刑法修正施行前，自有比較新舊法之必要，
    經比較新舊法之結果，修正後之規定，並未較有利於被告甲
    ○○，揆諸前揭說明，本件自應適用被告甲○○行為時即修
    正前之刑法規定。末按犯罪在刑法修正施行前者，於刑法修
    正施行後，緩刑之宣告，應適用修正後刑法第74條之規定（
    最高法院95年第8 次刑事庭會議決議意旨七、參照）；是本
    件關於緩刑之宣告，應直接適用修正後之刑法第74條規定，
    無須另行比較新舊法，此併予敘明。
三、核被告甲○○、乙○○2 人所為，均係犯刑法第216 條、第
    210 條之行使變造私文書罪。被告2 人變造上開國興公司扣
    繳憑單影本私文書後復持以行使，其變造之低度行為應為行
    使之高度行為所吸收，不另論罪。被告2 人上開行使變造私
    文書犯行，與「黃澎賢」間均有犯意之聯絡及行為之分擔，
    應依刑法第28條（本條文雖經修正，惟本件被告2 人與「黃
    澎賢」已共同實行犯罪之行為，無論依修正前、後之條文規
    定，均成立共同正犯，對於被告2 人並無何有利或不利之影
    響，自不生新舊法比較適用之問題，應依一般法律適用之原
    則，直接適用修正後之規定）論以共同正犯；起訴書漏未記
    載「黃澎賢」亦為本件被告2 人犯行之共同正犯，應予補正
    。被告甲○○於其本件犯罪未經有偵查犯罪職權之公務員發
    覺前，即於95年3 月29日主動向臺灣板橋地方法院檢察署檢
    察官自首坦承犯罪而接受裁判，此有訊問筆錄1 份在卷可按
    （見臺灣板橋地方法院檢察署95年度他字第1882號偵查卷宗
    第22頁），應依修正前刑法第62條前段規定，減輕其刑。爰
    審酌被告甲○○、乙○○2 人之犯罪動機、目的、手段、渠
    等之行為對於外國人歸化本國國籍管理之危害性，被告甲○
    ○關於本案參與之程度較深，被告乙○○則相對居於較次要
    之地位，及渠2 人犯後於本院審理時均坦承犯行，態度尚稱
    良好等一切情狀，分別量處如主文所示之刑，以資懲儆。又
    關於有期徒刑易科罰金之折算標準，修正前刑法第41條第1
    項前段原規定：「犯最重本刑為5 年以下有期徒刑以下之刑
    之罪，而受6 個月以下有期徒刑或拘役之宣告，因身體、教
    育、職業、家庭之關係或其他正當事由，執行顯有困難者，
    得以1 元以上3 元以下折算1 日，易科罰金」，而依當時有
    效之罰金罰鍰提高標準條例第2 條（已於95年7 月1 日刪除
    生效）前段規定，就上開數額提高為100 倍折算1 日，亦即
    修正前刑法第41條第1 項前段所規定之易科罰金折算標準，
    係以銀元100 元至300 元折算1 日，依現行法規所定貨幣單
    位折算新臺幣條例第2 條規定折算為新臺幣後，係以新臺幣
    300 元至900 元折算1 日；修正後刑法第41條第1 項前段則
    規定：「犯最重本刑為5 年以下有期徒刑以下之刑之罪，而
    受6 個月以下有期徒刑或拘役之宣告者，得以新臺幣1,000
    元、2,000 或3,000 元折算1 日，易科罰金」，亦即修正後
    刑法第41條第1 項前段所規定之易科罰金折算標準，係以新
    臺幣1,000 元、2,000 元或3,000 元折算1 日；比較新舊法
    之結果，修正後之規定，並未較有利於被告2 人，依刑法第
    2 條第1 項前段之規定，自應適用修正前刑法第41條第1 項
    前段、修正前罰金罰鍰提高標準條例第2 條規定，諭知易科
    罰金之折算標準。末按被告乙○○未曾因故意犯罪受有期徒
    刑以上刑之宣告，有臺灣高等法院被告前案紀錄表1 份附卷
    可按，其因急欲完成歸化中華民國國籍之手續，以利在國內
    設籍，一時失慮，而聽從其夫即被告甲○○所言，採用不法
    之手段達其歸化目的，惡性尚非重大，其經此偵審程序之教
    訓後，應能知所警愓，而無再犯之虞，本院認對被告乙○○
    所處之刑以暫不執行為適當，爰依刑法第74條第1 項第1 款
    規定，併予宣告緩刑，以啟自新。
據上論斷，應依刑事訴訟法第273 條之1 第1 項、第299 條第1
項前段，刑法第2 條第1 項前段、第28條、第216 條、幣210 條
、第74條第1 項第1 款，修正前刑法第41條第1 項前段、第62條
前段，修正前罰金罰鍰提高標準條例第2 條，判決如主文。
本案經檢察官張慶林到庭執行職務
中　　華　　民　　國　　96　　年　　6 　　月　　29　　日
                  刑事第四庭  法　官  劉景宜
以上正本證明與原本無異
如不服本判決應於送達後10日內向本院提出上訴狀
                              書記官　謝秀青
中　　華　　民　　國　　96　　年　　6 　　月　　29　　日
附錄本案論罪科刑法條全文：
刑法第216條
行使第210條至第215條之文書者，依偽造、變造文書或登載不實
事項或使登載不實事項之規定處斷。
刑法第210條
偽造、變造私文書，足以生損害於公眾或他人者，處5年以下有
期徒刑。
